【裁判字號】    88,易,1373
【裁判日期】    891012
【裁判案由】    詐欺等
【裁判全文】
臺灣彰化地方法院刑事判決                        八十八年度易字第一三七三號
    公  訴  人  臺灣彰化地方法院檢察署檢察官
    被      告  丙○○
    選任辯護人  陳亦奇律師
右列被告因詐欺案件，經檢察官提起公訴（八十八年度偵字第三００八、三０一五、
三六六八號），本院判決如左:
        主    文
丙○○無罪。
        理    由
一、公訴意旨如起訴狀所載（如附件）。
二、按犯罪事實應依證據認之，無證據不得推定其犯罪事實；又不能證明被告犯罪者
    ，應諭知無罪之判決，刑事訴訟法第一百五十四條及第三百零一條第一項定有明
    文。再按認定不利被告之事實，須依積極之證據，苟積極證據不足為不利於被告
    事實之認定，更不必有何有利之證據，最高法院著有三十年上字第八一六號判例
    。本件訊據被告丙○○堅決否認其涉有侵占及詐欺罪嫌，並辯稱：笙彰興業股份
    有限公司（下稱笙彰公司）自八十七年五月份起財務況欠佳，故員工薪資採分期
    給付，因此有關員工勞保及健保費用，根本無力繳納，而非預扣不繳，是未持有
    他人之物之情形下，應不成立侵占罪；再者，其亦未對告訴人乙○○、磊盈股份
    有限公司（下稱磊盈公司）施以任何詐術，因非但其等獲悉笙彰公司之財務狀況
    且確係因笙彰公司財務生有困難，公司方未如數給付，再者，笙彰公司為誠意解
    決債務亦與告訴人等債權人達成和解，故渠確係無不法意圖等語。
三、經查：（一）刑法第三百三十五條第一項之侵占罪，以意圖為自已或第三人不法
    之所有，而擅自處分自已持有之他人所有物，即變更持有之意為不法所有之意，
    為其構成要件。本件被告任職之笙彰公司，自八十七年五月份起財務況欠佳，故
    員工薪資採分期給付，有笙彰公司員工用印之薪資帳冊影本一份在卷可稽，是笙
    彰公司因資力不佳之關係對有關員工勞保及健保費用，根本無力繳納，而非預扣
    不繳，準此，在被告並未持有他人之物即有關健保及勞保費用之情形下，縱其未
    予如數繳納之行為不當，惟揆諸前開明，自不成立侵占罪，而其他權利受損者，
    當尋民事途徑解決之。（二）刑法第三百三十九條第一項詐欺取財罪之成立，以
    意圖為自己或第三人不法所有，以詐術使人將本人或第三人之物交付為要件。所
    謂以詐術使人交付，必須被詐欺人因其詐術而陷於錯誤，若其所用方法，不能認
    為詐術，亦不致使人陷於錯誤，即不構成本罪。本件被告於向乙○○購買模具之
    初，並未隱暪笙彰公司之財務狀況，且其間亦有給付部分金額等情，業據告訴人
    乙○○供承在卷，是核與被告所辯未對之詐騙等語相符，再者，被告亦與告訴人
    乙○○達成和解，有和解書影本附卷可憑，且告訴人乙○○亦當庭表示諒解等情
    ，足徵被告對之並未行騙之舉；另被告向磊盈公司之前手欣美公司下單購買滑石
    粉，惟欣美公司因故解散，方由磊盈公司承接訂單送貨予笙彰公司等情，業據磊
    盈公司之代表人甲○○到庭陳稱明確，是被告根本未與磊盈公司為任何聯繫，故
    當無詐騙之舉。被告既未對乙○○、磊盈公司施以任何詐術，則依前開說明，自
    不該當詐欺取財罪。綜上，被告所辯，與事實相符，尚可採信。此外，復查無其
    他積極證據，足茲認定被告涉有公訴人所指之犯行，其犯罪即屬不能證明，自應
    為無罪之諭知，以免冤抑。
據上論斷，應依刑事訴訟法第三百零一條第一項，判決如主文。
本案經檢察官孫治遠到庭執行職務。
中     華      民      國      八十九      年    十    月      五      日
                                臺灣彰化地方法院刑事第二庭
                                      法      官  洪  志  賢
右正本證明與原本無異。
如不服本判決，應於判決送達後十日內，向本院提出上訴狀（須附繕本）。
告訴人或被害人對於判決如有不服具備理由請求檢察官上訴者，其上訴期間之計算係
以檢察官收受判決正本之日期為準。
                                      法院書記官  洪  年  慶
中      華      民      國      八十九      年    十    月     十二     日


司法院資訊處製作；財團法人民間司法改革基金會備份。
